臺灣高等法院刑事判決
110年度上訴字第1862號
上  訴  人  
即  被  告  黃俊棠


選任辯護人  萬建樺律師(法扶律師)
上列上訴人因違反毒品危害防制條例案件，不服臺灣新北地方法
院109年度訴字第1186號，中華民國110年4月26日第一審判決（
起訴案號：臺灣新北地方檢察署109年度偵字第19435號、第1997
6號），提起上訴，本院判決如下：
    主  文
上訴駁回。
    事  實
一、黃俊棠明知甲基安非他命係毒品危害防制條例第2 條第2 項
    第2 款所規定之第二級毒品，不得非法販賣、持有，竟意圖
    營利，各基於販賣第二級毒品之犯意，均使用其所有samsun
    g行動電話1支（搭配門號SIM卡0000000000號1張），作為對
    外販賣第二級毒品之聯絡工具，而分別於如附表一編號1至7
　　所示之時間、地點，以如附表一編號1至7「毒品交易價格、
    數量及種類」欄所示之價格，各販賣如附表一編號1至7「毒
    品交易價格、數量及種類」欄所示數量之第二級毒品甲基安
    非他命予林萬吉。嗣經警方就黃俊棠所持用之上開行動電話
    門號，依據原審法院所核發之通訊監察書執行通訊監察後，
    於民國109年5月5日16時10分，持原審法院所核發之搜索票
    ，至黃俊棠位於新北市○○區○○街00巷00○0號之住處執行搜索
    ，並扣得其所有samsung行動電話1支（含門號SIM卡0000000
    000號1張）、門號SIM卡0000000000號1張及玻璃球1個等物
    ，而查獲上情。
二、案經新北市政府警察局刑事警察大隊報告臺灣新北地方檢察
    署檢察官偵查起訴。 　　
    理  由
壹、證據能力之認定部分：
　　按刑事訴訟法第159 條之5 立法意旨，在於確認當事人對於
    傳聞證據有處分權，得放棄反對詰問權，同意或擬制同意傳
    聞證據可作為證據，屬於證據傳聞性之解除行為，如法院認
    為適當，不論該傳聞證據是否具備刑事訴訟法第159 條之1
    至第159 條之4 所定情形，均容許作為證據，不以未具備刑
    事訴訟法第159 條之1 至第159 條之4 所定情形為前提。此
    揆諸「若當事人於審判程序表明同意該等傳聞證據可作為證
    據，基於證據資料愈豐富，愈有助於真實發見之理念，此時
    ，法院自可承認該傳聞證據之證據能力」立法意旨，係採擴
    大適用之立場。蓋不論是否第159 條之1 至第159 條之4 所
    定情形，抑當事人之同意，均係傳聞之例外，俱得為證據，
    僅因我國尚非採澈底之當事人進行主義，故而附加「適當性
    」之限制而已，可知其適用並不以「不符前四條之規定」為
    要件（最高法院104 年度第3 次刑事庭會議決議參照）。經
    查，本件以下所引用之供述或非供述證據，因檢察官、被告
    黃俊棠及被告之選任辯護人對各該證據方法之證據能力，迄
    至言詞辯論終結前均未聲明異議（見本院卷第71至79頁），
    而本院審酌上開供述或非供述等證據資料製作時之情況，無
    不當取供及證明力明顯過低之瑕疵，認以之作為證據應屬適
    當，揆諸前開規定，本院認前揭證據資料有證據能力，合先
    敘明。
貳、認定被告犯罪事實所憑之證據及理由：
一、上揭事實（即如附表一編號1 至7所示之販賣第二級毒品犯
    行），業據被告於警詢、偵訊、原審及本院審理時均坦白承
    認（見109年度偵字第19435號卷第12至15頁、第123至127頁
　　；原審法院109年度訴字第1186號卷【下稱原審卷】第68頁
    、第109頁；本院卷第75至77頁），並核與證人即販賣對象
    林萬吉於警詢、偵查中所證述之情節一致（見109年度偵字
    第19435號卷第77至83頁、第111至115頁），此外，復有被
    告使用之行動電話門號0000000000與證人林萬吉所使用0000
    000000號行動電話門號於附表一所示時間前後之通訊監察譯
    文及原審法院通訊監察書在卷可稽（見109年度偵字第19976
    號卷第33至39頁；109年度偵字第19435號卷第131至140頁）
    ，及上開被告所有，供其犯本件販賣第二級毒品罪所用之sa
    msung行動電話1支、門號SIM卡0000000000號1張等物扣案為
    證，足認被告上開任意性自白核與事實相符，可以採取。
二、按販賣毒品之行為，本無一定之公定價格，是其各次買賣之
    價格，當亦各有差異，而或隨供需雙方之資力、關係之深淺
    、需求之數量、貨源之充裕與否、販賣者對於資金之需求如
    何即殷切與否，以及政府查緝之態度，進而為各種不同之風
    險評估，而為機動性之調整，是其價格標準，自非一成不變
    ，且販賣者從各種「價差」或「量差」或係「純度（如摻入
    葡萄糖等物）」謀取利潤方式，或有差異，然其所圖利益之
    非法販賣行為目的，則屬相同，並無二致。因之，販賣利得
    ，除經行為人（被告）坦承，或帳冊價量至臻明確，確實難
    以究其原委（最高法院87年台上字第3164號判決意旨參照）
    。然按政府為杜絕毒品之氾濫，對於查緝施用及販賣毒品之
    工作，無不嚴加執行，販賣毒品罪又係重罪，設若無利可圖
    ，衡情一般持有毒品之人當無輕易將所持有之毒品轉讓他人
    而甘冒於再次向他人購買時，而有被查獲移送法辦之危險之
    理，職是之故，縱未確切查得販賣賺取之實際差價，但除別
    有事證，足認係按同一價格轉讓，確未牟利外，尚難執此即
    認非法販賣之事證有所不足，致知過坦承者難辭重典，飾詞
    否認者反得逞僥倖，而失情理之平。以本案而論，被告與販
    賣對象林萬吉，並非至親，彼此間亦無特殊情誼，茍無利得
    ，絕無甘冒重典，以原價買賣第二級毒品或無償調借之理，
    且被告對於甲基安非他命價格昂貴，取得不易，毒品交易為
    政府檢警機關嚴予取締之犯罪，法律並就此懸有重典處罰等
    情，當無不知之理，倘無從中賺取差價或投機貪圖小利，應
    無甘冒重典依購入價格轉售或代購之可能，況被告於偵查中
    亦供稱：上開各次交易分別賺取新臺幣（下同）100元或200
    元之利潤等語明確（見109年度偵字第19435號卷第125至127
    頁），職是，被告販賣毒品均有營利之意圖，堪以認定。
三、綜上所述，本件事證明確，被告上揭7次販賣第二級毒品犯
    行，足可認定，均應依法論科。
參、新舊法之比較與適用：
　  按行為後法律有變更者，適用行為時之法律，但行為後之法
    律有利於行為人者，適用最有利之法律，刑法第2 條第1 項
    定有明文。本件被告行為後，毒品危害防制條例第4條第2項
    及同條例第17條第2項業於109年1月15日修正公布，並於同
    年7月15日施行，經查：
一、修正前毒品危害防制條例第4條第2項規定：「製造、運輸、
    販賣第二級毒品者，處無期徒刑或7 年以上有期徒刑，得併
    科新臺幣1千萬元以下罰金。」修正後毒品危害防制條例第4
    條第2項則規定：「製造、運輸、販賣第二級毒品者，處無
    期徒刑或10年以上有期徒刑，得併科新臺幣1千5百萬元以下
    罰金。」修正後毒品危害防制條例第4條第2項將法定刑自「
    無期徒刑或7 年以上有期徒刑，得併科新臺幣1千萬元以下
    罰金」，提高為「無期徒刑或10年以上有期徒刑，得併科新
    臺幣1千5百萬元以下罰金」，經比較新、舊法律，修正後毒
    品危害防制條例第4條第2項並無較有利於被告之情形。
二、修正前毒品危害防制條例第17條第2 項原規定：「犯第四條
    至第八條之罪於偵查及審判中均自白者，減輕其刑。」修正
    後毒品危害防制條例第17條第2項則規定：「犯第四條至第
    八條之罪於偵查及歷次審判中均自白者，減輕其刑。」，而
    本件被告迭於偵查及原審、本院審理時，就上開販賣第二級
    毒品犯行，均自白不諱，即不論適用修正前、後毒品危害防
    制條例第17條第2 項之規定，均符合該減刑要件，新舊法處
    罰之輕重相同，對被告而言即無有利或不利之情形。
三、稽此，就本件論罪科刑有關之事項，經綜合法律修正前後之
    整體比較，揆諸刑法第2 條第1 項之「從舊從輕」原則，適
    用修正前之刑罰法律，對被告較為有利，自應就被告上開所
    為整體適用被告行為時即修正前毒品危害防制條例之相關規
    定。
肆、論罪部分：
一、按甲基安非他命屬毒品危害防制條例第2 條第2 項第2 款列
    管之第二級毒品，不得非法製造、運輸、販賣及轉讓。
二、核被告就附表一編號1 至7所為，均係犯修正前毒品危害防
    制條例第4 條第2 項之販賣第二級毒品罪（共7罪）。
三、被告販賣前持有第二級毒品甲基安非他命之低度行為，均分
    別應為販賣之高度行為所吸收，不另論罪。
四、被告所犯上開7次販賣第二級毒品犯行，犯意各別、行為互
    殊，應予分論併罰。
五、再按犯第四條至第八條之罪於偵查及審判中均自白者，減輕
    其刑，修正前毒品危害防制條例第17條第2 項定有明文。又
    該減輕其刑規定，係為鼓勵是類犯罪行為人自白、悔過，並
    期訴訟經濟、節約司法資源而設，一般而言，固須於偵查及
    審判中皆行自白，始有適用，缺一不可。但所謂「自白」，
    係指被告（或犯罪嫌疑人）承認自己全部或主要犯罪事實之
    謂。其承認犯罪事實之方式，並不以出於主動為必要，即經
    由偵、審機關之推究訊問而被動承認，亦屬自白（最高法院
    100 年度台上字第5082號判決要旨參照）。而據前所述，被
    告迭於偵查及原審、本院審理時，就附表一編號1 至7所示
    之販賣第二級毒品犯行，自白不諱，均應依修正前毒品危害
    防制條例第17條第2 項規定，減輕其刑。
六、復按刑法第59條規定犯罪之情狀顯可憫恕者，得酌量減輕其
    刑，其所謂「犯罪之情狀」，與同法第57條規定科刑時應審
    酌之一切情狀，並非有截然不同之領域，於裁判上酌減其刑
    時，應就犯罪一切情狀（包括第57條所列舉之10款事項），
    予以全盤考量，審酌其犯罪有無可憫恕之事由（即判例所稱
    有特殊之原因與環境等等，在客觀上足以引起一般同情，以
    及宣告法定低度刑，是否猶嫌過重），以為判斷。查被告本
    件經查獲販賣第二級毒品甲基安非他命之次數及金額仍屬有
    限，而販賣第二級毒品之法定刑修正前則為「處無期徒刑或
    7 年以上有期徒刑，得併科新臺幣1 千萬元以下罰金」，然
    同為販賣第二級毒品之人，其原因動機不一，犯罪情節未必
    盡同，或有大盤毒梟者，亦有中、小盤之分，甚或僅止於吸
    毒者友儕間為求互通有無之有償轉讓者亦有之，其販賣行為
    所造成危害社會之程度自屬有異，法律科處此類犯罪，所設
    之法定最低本刑卻同為「無期徒刑或7 年以上有期徒刑」，
    不可謂不重，於此情形，倘依其情狀處以有期徒刑，即足以
    懲儆，並可達防衛社會之目的者，自非不可依客觀之犯行與
    主觀之惡性二者加以考量其情狀，是否有可憫恕之處刑，以
    符合罪刑相當原則，據此，審酌被告本身長期罹患中度憂鬱
    症，並有固定就醫服藥一節，此有中華民國身心障礙證明、
    全民健康保險證明卡、重大傷病免自行部分負擔證明卡影本
    各1份及皇安藥局藥袋暨收據6份附卷可參（見原審卷第73至
    87頁、第125頁），堪信被告因患有上開病症而影響正常工
    作及謀生，且本件被告販賣次數、對象、數量及金額尚非甚
    鉅，販賣所得獲利不多，與多次、大量出售第二級毒品，賺
    取巨額價差者，尚屬有別，其以情節論，惡性容非重大不赦
    ，若就販賣第二級毒品科處最輕本刑尚嫌過重，實屬情輕法
    重而有堪資憫恕之處，爰就被告所為附表一編號1 至7所示
    之販賣第二級毒品罪行，均按刑法第59條規定酌量遞減其刑
    。
伍、沒收部分：
一、扣案之samsung行動電話1支、門號SIM卡0000000000號1張，
    係被告所有，且為供被告犯附表一編號1至7所示之罪所用之
    物，業據被告於原審、本院審理時供承在卷（見原審卷第10
    8頁；本院卷第74頁），均應依毒品危害防制條例第19條第1
    項規定，於被告所犯如附表一編號1至7所示販賣第二級毒品
    罪項下宣告沒收。
二、如附表一編號1 至7所示之被告販賣毒品所得（詳如附表一
    編號1 至7 「毒品交易價格、數量及種類」欄所載），雖均
    未扣案，然被告於本院審理時就其確取得上開金額款項一節
    供明在卷（見本院卷第77頁），而如宣告沒收或追徵，亦無
    過苛調節條款之情形，應依刑法第38條之1第1 項前段、第3
     項規定，分別於被告所犯附表一編號1至7所示販賣第二級
    毒品罪下宣告沒收，於全部或一部不能沒收或不宜執行沒收
    時，追徵其價額。
三、至其餘扣案門號0000000000號SIM卡1張、玻璃球1個等物，
    均與本案無關，已由被告於本院審理時供明在卷（見本院卷
    第74頁），亦無證據足認與被告本案販賣第二級毒品犯行有
    何直接關聯，爰不予宣告沒收，附此敘明。
陸、駁回上訴之理由：
一、原審經詳細調查及審理後，基於以上相同之認定，引用修正
    前毒品危害防制條例第4 條第2 項、第17條第2 項，毒品危
    害防制條例第19條第1項，刑法第2條第1項前段、第11條（
    原判決誤植第11條前段）、第51條第5款、第59條、第38條
    之1第1項前段、第3項等規定為依據，並審酌被告前僅有賭
    博之前科紀錄，素行尚可，惟其竟一再鋌而走險，多次從事
    販賣毒品甲基安非他命他人施用而為營利行為，對於社會治
    安及國民健康之危害不輕，復參酌其之犯罪動機、目的、手
    段、本身智識程度以及事發後自始坦承全部犯行，犯後態度
    良好等一切情狀，分別量處附表二編號1至7主文欄所示之刑
    ，並定應執行有期徒刑4年6月。另就沒收部分說明：（一）
    扣案之samsung行動電話1支（不含其內門號SIM卡000000000
    0號1張）、門號SIM卡0000000000號1張，係被告所有供本案
    販賣毒品予林萬吉時所用之物，應依毒品危害防制條例第19
    條第1項規定，於被告所犯各次販賣毒品罪之主文項下宣告
    沒收；（二）未扣案之被告於附表一所示時地販賣毒品所得
    共計5,300元（500＋1,000＋500＋500＋800＋1,000＋1,000），係
    其因本案販賣毒品所得之財物，應依刑法第38條之1第1項前
    段規定，分別於被告各次販賣第二級毒品罪之主文項下宣告
    沒收，並依同條第3項規定各諭知於全部或一部不能沒收或
    不宜執行沒收時，追徵其價額；（三）至扣案之門號000000
    0000號SIM卡1張、玻璃球1個，則依卷內事證俱無從證明與
    被告於本案所為販賣毒品甲基安非他命之犯行，具有任何之
    關連性，亦難認定係供本案犯罪所用或所得之物，爰均不予
    宣告沒收。經核原審上開認事用法，均無違誤，量刑亦稱允
    恰。
二、被告上訴意旨固指稱：被告坦承犯罪，而被告所犯之罪雖均
    屬販賣第二級毒品甲基安非他命罪，然被告每次販賣對象均
    同一，金額及數量均屬低微，各罪責任非難重複程度顯然甚
    高，刑罰效果予以遞減，方符合內部性界限，且被告本身經
    濟不佳，長期罹患中度憂鬱症，每次為行動不便之友人購取
    毒品也只是從中獲取少量的吸食利益，原審量刑有過重之情
    ，請法院審酌刑法第57條規定從輕量刑等語。惟按刑事審判
    旨在實現刑罰權之分配的正義，故法院對有罪被告之科刑，
    應符合罪刑相當之原則，使輕重得宜，罰當其罪，以契合社
    會之法律感情，此所以刑法第57條明定科刑時應審酌一切情
    狀，尤應注意該條所列10款事項以為科刑輕重之標準，俾使
    法院就個案之量刑，能斟酌至當。至於量刑輕重，係屬事實
    審法院得依職權自由裁量之事項，苟其量刑已以行為人之責
    任為基礎，並斟酌刑法第57條各款所列情狀，而未逾越法定
    刑度或有濫用權限情事，即不得任意指為違法（最高法院75
    年度台上字第7033號判例、103 年度台上字第36號判決意旨
    參照）。原審既於判決理由欄內詳予說明其量刑基礎，且敘
    明係審酌前揭各項情狀，詳如前述，顯已斟酌刑法第57條各
    款事由，並基於刑罰目的性之考量、刑事政策之取向以及行
    為人刑罰感應力之衡量等因素而為刑之量定，且以行為人責
    任為基礎，未逾越法定刑度，亦無違背公平正義之精神，客
    觀上不生量刑明顯失出失入之裁量權濫用情形，核屬法院量
    刑職權之適法行使，難認有何不當而構成應撤銷之事由可言
    。況執行刑之量定，同屬為裁判之法院得依職權裁量之事項
    ，倘其所酌定之執行刑，並未違反刑法第51條各款所定之方
    法或範圍（即法律之外部性界限），且無明顯違背公平、比
    例原則或整體法律秩序之理念（即法律之內部性界限），亦
    不得任意指為違法或不當。而據前述，原判決已對被告所犯
    具體審酌刑法第57條科刑等相關一切情狀，及所犯各罪間之
    整體關係，分別為刑之量定及定其應執行刑。且被告所犯7
    罪，其最長刑期為有期徒刑1年10月，合併7罪之宣告刑則達
    12年6月，原判決依前述規定，定刑為4年6月，顯無失衡、
    過重情形，且係合法行使其量刑裁量權，於客觀上未逾越法
    定刑度，無悖於罪刑相當原則，並與定執行刑之內外部性界
    限無違，亦難認有違法或明顯不當之違法情形。上訴意旨關
    於量刑之指摘，顯係就原審量刑職權之適法行使及已經原審
    論斷、說明之事項，依憑己意，再事爭執，尚無足取。據上
    ，被告上訴意旨所指情節，難認有理由，應予駁回。
據上論斷，應依刑事訴訟法第368 條，判決如主文。
本案經檢察官陳詩詩提起公訴，檢察官侯千姬到庭執行職務。
中　　華　　民　　國　　110 　年　　7 　　月　　27　　日
                  刑事第十九庭審判長法  官  曾淑華
                                    法  官  陳文貴
                                    法  官  王美玲
以上正本證明與原本無異。
如不服本判決，應於收受送達後20日內向本院提出上訴書狀，其
未敘述上訴之理由者並得於提起上訴後20日內向本院補提理由書
（均須按他造當事人之人數附繕本）「切勿逕送上級法院」。
                                    書記官  李逸翔
中　　華　　民　　國　　110 　年　　7 　　月　　27　　日
附錄：本案論罪科刑法條全文
修正前毒品危害防制條例第4條
製造、運輸、販賣第一級毒品者，處死刑或無期徒刑；處無期徒
刑者，得併科新臺幣 2 千萬元以下罰金。
製造、運輸、販賣第二級毒品者，處無期徒刑或 7 年以上有期
徒刑，得併科新臺幣 1 千萬元以下罰金。
製造、運輸、販賣第三級毒品者，處 7 年以上有期徒刑，得併
科新臺幣 7 百萬元以下罰金。
製造、運輸、販賣第四級毒品者，處 5 年以上 12 年以下有期
徒刑，得併科新臺幣 3 百萬元以下罰金。
製造、運輸、販賣專供製造或施用毒品之器具者，處 1 年以上
7 年以下有期徒刑，得併科新臺幣 1 百萬元以下罰金。
前五項之未遂犯罰之。

附表一：
編號 時間 地點 毒品交易價格、數量及種類 購毒者 販賣者 1 108年12月2日22時46分（起訴書誤載為16分許）許通話後某時 新北市板橋區三民路1段某處 價值500元、數量不詳之甲基安非他命1小包 林萬吉 黃俊棠 2 108年12月5日14時48許分通話後某時 新北市○○區○○路000巷00弄00號1樓 價值1000元、數量不詳之甲基安非他命1小包 同上 同上 3 108年12月8日凌晨1時33分許通話後某時 同上 價值500元、數量不詳之甲基安非他命1小包 同上 同上 4 108年12月9日13時55分許通話後某時 同上 同上 同上 同上 5 108年12月17日20時48分許通話後某時 同上 價值800元、數量不詳之甲基安非他命1小包 同上 同上 6 108年12月23日18時58分許通話後某時 同上 價值1000元（起訴書誤載為800元）、數量不詳之甲基安非他命1小包 同上 同上 7 109年3月13日22時21分許通話後某時 同上 同上 同上 同上 
　　
附表二：
編號 犯罪事實 主文 1 如附表一編號1所示 黃俊棠販賣第二級毒品，處有期徒刑壹年玖月，扣案之samsung行動電話壹支（不含其內門號SIM卡0000000000○張）、門號SIM卡0000000000號壹張均沒收，未扣案之販賣毒品所得新臺幣伍佰元沒收，於全部或一部不能沒收或不宜執行沒收時，追徵其價額。 2 如附表一編號2所示 黃俊棠販賣第二級毒品，處有期徒刑壹年拾月，扣案之samsung行動電話壹支（不含其內門號SIM卡0000000000○張）、門號SIM卡0000000000號壹張均沒收，未扣案之販賣毒品所得新臺幣壹仟元沒收，於全部或一部不能沒收或不宜執行沒收時，追徵其價額。 3 如附表一編號3所示 黃俊棠販賣第二級毒品，處有期徒刑壹年玖月，扣案之samsung行動電話壹支（不含其內門號SIM卡0000000000○張）、門號SIM卡0000000000號壹張均沒收，未扣案之販賣毒品所得新臺幣伍佰元沒收，於全部或一部不能沒收或不宜執行沒收時，追徵其價額。 4 如附表一編號4所示 黃俊棠販賣第二級毒品，處有期徒刑壹年玖月，扣案之samsung行動電話壹支（不含其內門號SIM卡0000000000○張）、門號SIM卡0000000000號壹張均沒收，未扣案之販賣毒品所得新臺幣伍佰元沒收，於全部或一部不能沒收或不宜執行沒收時，追徵其價額。 5 如附表一編號5所示 黃俊棠販賣第二級毒品，處有期徒刑壹年玖月，扣案之samsung行動電話壹支（不含其內門號SIM卡0000000000○張）、門號SIM卡0000000000號壹張均沒收，未扣案之販賣毒品所得新臺幣捌佰元沒收，於全部或一部不能沒收或不宜執行沒收時，追徵其價額。 6 如附表一編號6所示 黃俊棠販賣第二級毒品，處有期徒刑壹年拾月，扣案之samsung行動電話壹支（不含其內門號SIM卡0000000000○張）、門號SIM卡0000000000號壹張均沒收，未扣案之販賣毒品所得新臺幣壹仟元沒收，於全部或一部不能沒收或不宜執行沒收時，追徵其價額。 7 如附表一編號7所示 黃俊棠販賣第二級毒品，處有期徒刑壹年拾月，扣案之samsung行動電話壹支（不含其內門號SIM卡0000000000○張）、門號SIM卡0000000000號壹張均沒收，未扣案之販賣毒品所得新臺幣壹仟元沒收，於全部或一部不能沒收或不宜執行沒收時，追徵其價額。